臺灣宜蘭地方法院刑事判決　
110年度軍原訴字第1號
公  訴  人  臺灣宜蘭地方檢察署檢察官
被      告  田謦暘



指定辯護人  吳振東律師(義務辯護律師)
被      告  石志豪


選任辯護人  鄭敦宇律師
上列被告因毒品危害防制條例案件，經檢察官提起公訴（110年
度軍偵字第22號），本院判決如下：
    主  文
乙○○犯共同販賣第三級毒品而混合二種以上之毒品未遂罪，處有
期徒刑貳年。緩刑伍年，緩刑期間付保護管束，並應向指定之政
府機關、政府機構、行政法人、社區或其他符合公益目的之機構
或團體提供壹佰小時之義務勞務。扣案如附表所示之物併同無法
完全析離之毒品咖啡包之包裝袋叁拾叁個，均沒收之。
丙○○犯共同販賣第三級毒品而混合二種以上之毒品未遂罪，處有
期徒刑壹年拾月。
    犯罪事實
一、丙○○自民國107年09月26日至110年04月14日為現役軍人，其
    與乙○○均知悉毒品咖啡包是他人任意添加種類、數量不詳之
    毒品混合而成，其內可能含有2種以上之毒品，竟意圖營利
    ，縱使咖啡包內混合二種以上之毒品也不違背其本意，而共
    同基於販賣第三級毒品而混合二種以上毒品之犯意聯絡，由
    乙○○持其所有之行動電話門號0000000000號，透過網路通訊
    軟體TikTok，以帳號「@cingyang」、暱稱「宜花營營營」
    ，於110年3月31日某時在公開影片之評論區留言「讚」等訊
    息，暗示欲向不特定買家兜售毒品咖啡包之意，適為宜蘭縣
    政府警察局羅東分局員警於執行網路巡邏時發現，即喬裝買
    家透過通訊軟體TikTok與暱稱「宜花營營營」之乙○○詢問購
    毒事宜，乙○○確認買家身分後，另以上開行動電話內之通訊
    軟體WeChat帳號「show0000000」、暱稱「YANG」與員警聯
    繫，談妥以新臺幣(下同)4,000元購買10包毒品咖啡包，並
    約定在宜蘭縣○○鎮○○○路000號交易，乙○○隨即邀約丙○○前往
    交易。嗣於同日21時30分許，乙○○駕駛車牌號碼0000-00號自
    用小客車，搭載丙○○依約一同前往見面後，員警至上開自用
    小客車後座將現金4,000元交予丙○○後，丙○○隨即交付10包毒
    咖啡包予員警，員警旋當場表明身分後將乙○○、丙○○逮捕而
    交易未遂，並扣得含有第三級毒品4-甲基甲基卡西酮、甲基
    -N,N-二甲基卡西酮、第四級毒品硝西泮之咖啡包33包及乙○○所有販賣毒品使用之行動電話（含門號0000000000號SIM卡
    1張）1支。
二、案經宜蘭縣政府警察局羅東分局報告臺灣宜蘭地方檢察署檢
    察官偵查起訴。
    理  由
一、證據能力之說明：
(一)按被告以外之人於審判外之陳述，雖不符刑事訴訟法第159
    條之1至第159條之4規定，而經當事人於審判程序同意作為
    證據，法院審酌該言詞陳述或書面陳述作成時之情況，認為
    適當者，亦得為證據；當事人、代理人或辯護人於法院調查
    證據時，知有第159條第1項不得為證據之情形，而未於言詞
    辯論終結前聲明異議者，視為有前項之同意，刑事訴訟法第
    159條之5規定甚明。查本判決所引用之被告以外之人於審判
    外之供述證據，檢察官、被告乙○○、丙○○及其等之辯護人對
    各該證據能力均不爭執(見本院卷第75-76、303-304頁)，且
    至言詞辯論終結前，均未聲明異議，本院審酌上開證據方法
    於製作時之情況，尚無違法不當，應認以之作為證據應屬適
    當。
(二)本案所引用之非供述證據，無證據證明係實施刑事訴訟程序
    之公務員違背法定程序所取得，亦無證據證明有何偽造、變
    造之情事，依刑事訴訟法第158條之4之反面解釋，自應認均
    具有證據能力，得作為證據，合先敘明。
二、認定犯罪事實所憑之證據及理由：
(一)上揭犯罪事實，業據被告乙○○、丙○○於警詢、檢察官偵訊及
    本院審理時均坦承不諱，並有宜蘭縣政府警察局羅東分局職
    務報告、TikTok譯文表、WeChat譯文表、搜索、扣押筆錄、扣
    押物品目錄表各1份、TikTok對話紀錄、WeChat對話紀錄截圖
    、現場照片共34張在卷可稽，復有毒品咖啡包33包及I PHON
    E行動電話1支扣案可佐，而扣案如附表編號1所示之毒品咖
    啡包33包，送鑑定後確含有第三級毒品4-甲基甲基卡西酮、
    甲基-N,N-二甲基卡西酮、第四級毒品硝西泮（鑑定過程及
    結果詳如附表編號1備註欄所示），有内政部警政署刑事警
    察局110年5月3日刑鑑字第1100035951號鑑定書1份附卷可佐
    。足認被告2人前開販賣毒品咖啡包之任意性自白與事實相
    符，均堪以採信。
(二)查被告乙○○、丙○○持以販賣給喬裝員警之毒品咖啡包10包及
    扣案之毒品咖啡包23包，經肉眼檢視均為黑底、綠字之咖啡
    包，外觀型態均相似，經送驗並隨機抽取其中2包鑑定後，
    均內含淡黃色粉末，檢出第三級毒品4-甲基甲基卡西酮、微
    量三級毒品第甲基-N,N-二甲基卡西酮、微量第四級毒品硝
    西泮等混合成分。又被告乙○○於警詢時供稱：我在110年1月
    去高雄的時候，我是透過WeChat向暱稱「勞力士（24H使命
    必達）」的人買100包毒品咖啡包，共20,000元等語，可知
    被告之毒品咖啡包係向同一上手取得，堪認被告本案所販賣
    、持有之毒品咖啡包，應均有摻雜前揭第三級及第四級毒品
    成分而無從區分，屬混合二種以上之毒品無誤。
(三)按販賣毒品之所謂販賣行為，係行為人基於營利之目的，而
    販入或賣出毒品而言，販賣毒品者，其主觀上須有營利之意
    圖，且客觀上有販賣之行為，即足構成，至於實際上是否已
    經獲利，則非所問。被告乙○○於檢察官訊問時供稱：我以一
    包200元買進，以一包400元賣出等語，益見被告乙○○、丙○○
    確實可從中獲取價差，主觀上有販賣毒品以營利之意圖，堪
    以認定。
(四)雖被告丙○○之辯護人為被告辯護稱：被告丙○○非原已犯罪或
    具有犯罪故意之人，對於被告乙○○使用暱稱「宜花營營營」
    在通訊軟體TikTok上意圖兜售牟利乙情全無所悉。被告丙○○
    固陪同被告乙○○自花蓮前往羅東，並依照被告乙○○指示交付
    10包毒品咖啡包及收取現金4,000元，然被告丙○○事前一無
    所悉，顯非原已犯罪或具有犯罪故意之人，其犯意或犯意傾
    向於警方設計偵查舉動之時或之前顯不存在，實為警方設計
    之偵查舉動透過被告乙○○而間接啟動被告丙○○之犯意，對被
    告丙○○之行為應屬於陷害教唆等語。惟查：
　⒈所謂「陷害教唆」，指行為人原無犯罪之意思，純因具有司
    法警察權者之設計誘陷，以唆使其萌生犯意，待其形式上符
    合著手於犯罪行為之實行時，再予逮捕者而言。此種「陷害
    教唆」，因行為人原無犯罪之意思，具有司法警察權者復伺
    機逮捕，係以不正當手段入人於罪，不能認被陷害教唆者成
    立犯罪。至所謂「誘捕偵查」（俗稱「釣魚」），指對於原
    已犯罪或具有犯罪故意之人，司法警察於獲悉後為取得證據
    ，以設計引誘之方式，佯與之為對合行為，使其暴露犯罪事
    證，待其著手於犯罪行為之實行時，予以逮捕、偵辦者而言
    。此因犯罪行為人主觀上原即有犯罪之意思，倘客觀上又已
    著手於犯罪行為之實行時，雖因偵查機關已經掌握事證而無
    從認定成立既遂犯，但於刑事法規有規定處罰未遂犯之前提
    下，仍得成立未遂犯（最高法院96年台上字第6628號判決意
    旨參照）。從而，訴訟上禁止陷害教唆最主要之理由，在於
    國家原本有防止犯罪發生之義務，然竟不為防止，反以詐術
    等不法方式誘使人民為犯罪行為。此不僅有害於偵查之公正
    性，對於司法廉潔性及國民信賴感均有所違背，自然要予以
    禁止。因此，在判斷警方之行為是「陷害教唆」或「誘捕偵
    查」，其主要關鍵在於偵查機關（本案中為偵查輔助機關之
    警方）究竟有無以設計陷害之方式，促使本無犯罪故意之被
    告萌生犯意，再予逮捕。
　⒉被告乙○○於本院審理中供稱：暱稱「宜花營營營」是要賣毒
    品的意思等語(見本院卷第357頁)；證人即員警甲○○於本院
    審理中證稱：依據我們辦案經驗，在網路上留有「營」通常
    代表這個人在賣毒咖啡包，我們才會聯繫等語(見本院卷第3
    50頁)。由被告乙○○之供述及證人甲○○之證述可知，本案係
    被告乙○○於通訊軟體TikTok上，以暱稱「宜花營營營」向不
    特定買家兜售毒品咖啡包，員警於網路巡邏發現後才向被告
    乙○○詢問購毒細節，警方並未以任何設計陷害方式，誘發被
    告乙○○販賣毒品之犯意。又被告乙○○復於本院審理中供稱：
    當天被告丙○○知道我要來宜蘭賣毒咖啡包等語(見本院卷第3
    58頁)，是被告丙○○雖非與員警聯繫購毒細節之人，然其於
    知悉被告乙○○欲由花蓮至宜蘭販賣毒品後，仍搭乘被告乙○○
    所駕駛之自小客車前往宜蘭，並負責與員警交易毒品並收取
    現金，被告丙○○之犯意顯非因員警而誘發，是本案並無偵查
    機關以設計陷害之方式，促使本無犯罪故意之被告丙○○萌生
    犯意，再予逮捕之情，被告丙○○之辯護人所辯顯不足採。
(五)綜上，本件事證明確，被告2人之犯行均可認定，均應依法
    論科。
三、論罪科刑
(一)被告丙○○行為時固為現役軍人，惟按現役軍人違反毒品危害
    防制條例之規定者，依其規定處理之，陸海空軍刑法第77條
    定有明文，核被告乙○○、丙○○所為均係犯毒品危害防制條例
    第9條第3項、第4條第6項、第3項之販賣第三級毒品而混合
    二種以上之毒品未遂罪。被告2人販賣第三級毒品行為前，
    意圖販賣而持有第三級毒品之低度行為，為其等販賣之高度
    行為所吸收，不另論罪；被告所販賣毒品咖啡包固另含有四
    級毒品成分，惟依前開內政部警政署刑事警察局鑑定結果，
    無證據顯示已達毒品危害防制條例第11條第6項所定持有第
    四級毒品毒品純質淨重5公克以上之要件，即無持有低度行
    為應為販賣高度行為所吸收之問題，附此敘明。被告2人就
    本件犯行，均有犯意聯絡及行為分擔，應論以共同正犯。公
    訴意旨雖漏未論及毒品危害防制條例第9條第3項之罪名，惟
    因基本社會事實同一，且此部份業經本院合議庭當庭告知該
    部分罪名（見本院卷第346頁)，無礙被告2人防禦權之行使
    ，就此部分爰依法變更起訴法條。
(二)刑之加重、減輕
  ⒈按犯前五條之罪而混合二種以上之毒品者，適用其中最高級
    別毒品之法定刑，並加重其刑至二分之一，毒品危害防制條
    例第9條第3項定有明文。本案被告2人所犯販賣第三級毒品
    而混合二種以上之毒品未遂罪，自應依毒品危害防制條例第
    9條第3項之規定，適用其中最高級別毒品即販賣第三級毒品
    之法定刑，並加重其刑。
  ⒉次按未遂犯之處罰，以有特別規定者為限，並得按既遂犯之
    刑減輕之，刑法第25條第2項定有明文。被告2人因員警實施
    誘捕偵查致未能發生犯罪之結果而不遂，依法減輕其刑。
  ⒊又犯第4條至第8條之罪於偵查及歷次審判中均自白者，減輕
    其刑，毒品危害防制條例第17條第2項定有明文。經查，被
    告2人於警詢、偵查及本院審理時已自白全部之犯罪事實，
    應依該條例第17條第2項之規定減輕其刑，並應依法先加後
    減其刑，並依法再遞減之。
  ⒋查被告乙○○固供出其毒品來源為通訊軟體WeChat暱稱「勞力
    士」之人，然按犯第4條至第8條、第10條或第11條之罪，供
    出毒品來源，因而查獲其他正犯或共犯者，減輕或免除其刑
    ，毒品危害防制條例第17條第1項定有明文，所稱「供出毒
    品來源，因而查獲其他正犯或共犯」，係指被告供出毒品來
    源之有關資料，諸如上手之姓名、年籍、住居所、或其他足
    資辨別之特徵等，使調查或偵查犯罪之公務員因而對之發動
    調查或偵查並查獲，而依宜蘭縣政府警察局羅東分局111 年
    5月17日警羅偵字第1110012823號函所載(見本院第319頁)，
    可知並未因被告乙○○之供述查獲其他正犯或共犯，自無從減
    輕其刑。
  ⒌另被告乙○○之辯護人固請求本院再依刑法第59條酌量減輕其
    刑，然刑法第59條之酌量減輕其刑，必須犯罪另有特殊之原
    因與環境等在客觀上足以引起一般同情，認為即予宣告法定
    低度刑期猶嫌過重者，始有其適用。查毒品於國內流通氾濫
    ，危害國民健康至鉅，已為眾所週知，被告乙○○無視毒品對
    於他人之危害販賣毒品，對社會造成之影響非輕，依其客觀
    之犯行與主觀之惡性加以考量，尚難認有何特殊之原因與環
    境足以引起一般同情，且被告乙○○之犯行依刑法第25條第2
    項、毒品危害防制條例第17條第2項規定遞減其刑後，其刑
    度並無過重之情形，是被告乙○○上開犯行，核無刑法第59條
    酌減其刑之適用。
(三)爰以行為人之責任為基礎，審酌被告乙○○無任何前案紀錄，
    素行良好；被告丙○○前有違反毒品危害防制條例之前案紀錄
    ，此有臺灣高等法院被告前案紀錄表2份附卷可憑，明知毒
    品戕害人身，一經染毒，極易成癮，影響頗為深遠，況毒品
    對社會秩序及國民健康危害至深且鉅，如任其氾濫、擴散，
    極易影響社會治安，危害非淺，竟無視國家對於杜絕毒品犯
    罪之禁令，僅為貪圖個人私利，任意將毒品販賣予他人施用
    ，除戕害他人身心健康，危害社會風氣外，恐助長毒品氾濫
    ，並足以衍生其他犯罪，所為實無可取，應予相當之非難；
    然參酌被告販賣毒品數量、金額及於未完成交易即遭警方及
    時查獲，毒品並未流入市面，暨被告乙○○於審理中自述高中
    畢業之智識程度及目前務農、未婚之生活狀況；被告丙○○於
    審理中自述高中畢業之智識程度及目前從事餐飲服務生工作
    、未婚之生活狀況（見本院卷第359-360頁）及犯後均坦承
    犯行等一切情狀，分別量處如主文所示之刑。
(四)末按，被告乙○○未曾因故意犯罪受有期徒刑以上刑之宣告，
    本院審酌其因思慮未周，致罹刑典，且於偵、審程序中皆坦
    承全部犯行，堪認其犯後已深具悔意，經此罪刑之宣告後，
    當知所警惕，信無再犯之虞，本院因認對其所宣告之刑，以
    暫不執行為適當，併諭知緩刑5年，以啟自新。又為使被告
    乙○○能於本案從中深切記取教訓，促使其日後得以知曉遵守
    法律，避免其再度犯罪，並導正其前開偏差之行為，爰依同
    法第74條第2項第5款之規定，命被告乙○○應向執行檢察官指
    定之政府機關、政府機構、行政法人、社區或其他符合公益
    目的之機構或團體提供義務勞務100小時，並依同法第93條
    第1項第2款之規定宣告在緩刑期內付保護管束，俾能由觀護
    人予以適當督促，並發揮附條件緩刑制度之立意及避免短期
    自由刑執行所肇致之弊端，以期符合本件緩刑目的。又以上
    為緩刑宣告附帶之條件，依刑法第75條之1第1項第4款規定
    ，違反上開之負擔情節重大，足認原宣告之緩刑難收其預期
    效果，而有執行刑罰之必要者，得撤銷其緩刑之宣告，併此
    敘明。
四、沒收
(一)按違禁物，不問屬於犯罪行為人與否，沒收之，刑法第38條
    第1項規定甚明。另毒品危害防制條例第18條第1項後段規定
    查獲之第三、四級毒品，無正當理由而擅自持有者，沒入銷
    燬之；此應沒入銷燬之毒品，專指查獲施用或持有（未成罪
    ）之第三、四級毒品而言；倘屬同條例相關法條明文規定處
    罰之犯罪行為，即非該條項應依行政程序沒入銷燬之範圍；
    再同條例對於查獲之製造、運輸、販賣、意圖販賣而持有、
    以非法方法使人施用、引誘他人施用及轉讓、持有一定數量
    以上第三、四級毒品之沒收，並無特別規定，如其行為已構
    成犯罪，則該毒品即屬不受法律保護之違禁物，應回歸刑法
    之適用，依刑法第38條第1項第1款（即現行刑法第38條第1
    項）之規定沒收之，始為適法。扣案如附表編號1之毒品咖
    啡包33包均屬違禁物，應依刑法第38條第1項規定均宣告沒
    收之。又上開毒品咖啡包33個外包裝，內含微量毒品成分難
    以析離，亦無析離之實益與必要，同屬經查獲之毒品，自亦
    應依刑法第38條第1項規定，宣告沒收之。至鑑驗用罄部分
    ，既已滅失，自毋庸再為沒收之諭知，附此敘明。
(二)扣案如附表編號2之IPhone行動電話1支(含門號0000000000
    號SIM卡1張)，被告乙○○業已自承為其所有且供聯繫本案交
    易事宜所用之物，應依毒品危害防制條例第19條第1項規定
    ，不問屬於犯罪行為人與否，沒收之。
(三)被告2人販賣本案毒品之犯行，原可取得4,000元之對價，然
    經員警喬扮買家誘捕被告2人，本無意與被告2人完成本案毒
    品交易，是被告2人實際上並未因本案犯罪而取得任何對價
    ，依法自無庸宣告沒收或追徵。至本案另扣得其餘之扣案物
    ，並無證據顯示與本案犯罪有何相關，又均非屬依法應義務
    沒收之物，均不予沒收，附此敘明。　　
五、至被告丙○○之辯護人雖聲請傳喚證人即員警蘇建穎，以證明
    當日車內實際交易情形有無陷害教唆等情云云，惟本案經員
    警甲○○作證已證明無陷害教唆之情形，業如前述，該事項已
    臻明瞭，且證人蘇建穎於車內實際交易情形與辯護人聲請傳
    喚證人之待證事實亦無關聯，辯護人聲請調查該證據，自欠
    缺其調查之必要性，爰不再為無益之調查。
據上論斷，應依刑事訴訟法第299條第1項前段、第300條，陸海
空軍刑法第77條，毒品危害防制條例第9條第3項、第4條第6項、
第3項、第17條第2項、第19條第1項，刑法第11條、第28條、第2
5條第2項、第74條第1項第1款、第2項第5款、第93條第1項第2款
、第38條第1項，判決如主文。
本案經檢察官曾尚琳提起公訴；檢察官劉憲英到庭執行職務。
中　　華　　民　　國　　111 　年　 　8 　　月　　2　　日
                  刑事第三庭審判長法　官 許乃文         
　　　　　　　　　　　　　　　　　法  官 游欣怡
                                  法  官 劉芝毓
以上正本證明與原本無異。
如不服本判決應於收受送達後二十日內向本院提出上訴書狀，並
應敘述具體理由；其未敘述上訴理由者，應於上訴期間屆滿後二
十日內向本院補提理由書(均須按他造當事人之人數附繕本)「切
勿逕送上級法院」。　　　　　　　　　　　　　　　　　
　　　　　　　　　　　　　　　　　書記官 蕭亦倫
中　　華　　民　　國　　111 　年　　8 　　月　　2 　　日
附錄本案論罪科刑法條：
毒品危害防制條例第4條
製造、運輸、販賣第一級毒品者，處死刑或無期徒刑；處無期徒
刑者，得併科新臺幣3千萬元以下罰金。
製造、運輸、販賣第二級毒品者，處無期徒刑或10年以上有期徒
刑，得併科新臺幣1千5百萬元以下罰金。
製造、運輸、販賣第三級毒品者，處7年以上有期徒刑，得併科
新臺幣1千萬元以下罰金。
製造、運輸、販賣第四級毒品者，處5年以上12年以下有期徒刑
，得併科新臺幣5百萬元以下罰金。
製造、運輸、販賣專供製造或施用毒品之器具者，處1年以上7年
以下有期徒刑，得併科新臺幣1百50萬元以下罰金。
前五項之未遂犯罰之。　
毒品危害防制條例第9條
成年人對未成年人販賣毒品或犯前三條之罪者，依各該條項規定
加重其刑至二分之一。
明知為懷胎婦女而對之販賣毒品或犯前三條之罪者，亦同。
犯前五條之罪而混合二種以上之毒品者，適用其中最高級別毒品
之法定刑，並加重其刑至二分之一。

附表：
編號 扣押物品名稱及數量 備註 1 毒品咖啡包33包 1.編號A1至A10經檢視均為黑色包裝，外觀型態均相似，驗前總毛重70.91公克(包裝總重約9.70公克)，驗前總淨重約61.21公克，隨機抽取編號A4鑑定，經檢視內含黄色粉末，淨重5.68公克，取1.61公克鑑定用罄，餘4.07公克，檢出第三級毒品4-甲基甲基卡西酮、微量第三級毒品甲基-N,N-二甲基卡西酮、微量第四級毒品硝西泮(耐妥眠)成分，測得4-甲基甲基卡西酮純度約3%，依據抽測純度值，推估編號A1至A10均含4-甲基甲基卡西酮之驗前總純質淨重約1.83公克。 2.編號B1至B23經檢視均為黑色包裝，外觀型態均相似，驗前總毛重152.29公克(包裝總重約22.08公克)，驗前總淨重約130.21公克，隨機抽取編號B16鑑定:經檢視內含黃色粉末，淨重6.57公克，取1.75公克鑑定用罄，餘4.82公克，檢出第三級毒品4-甲基甲基卡西酮、微量第三級毒品甲基-N,N-二甲基卡西酮、微量第四級毒品硝西泮(耐妥眠)成分，測得4-甲基甲基卡西酮純度約3%，依據抽測純度值，推估編號B1至B23均含4-甲基甲基卡西酮之驗前總裝純質淨重約3.90公克。 2 IPhone行動電話1支 廠牌、灰黑色、含門號0000000000號SIM卡1張